臺灣高等法院臺南分院刑事裁定　　　　　　　　　　　　　　　　　　　行股
　　再審聲請人
　　即受判決人　甲　○　○
右列聲請人因詐欺等案件，對於本院八十九年度上易字第一六五八號中華民國九十一
年一月二十三日第二審確定判決（臺灣臺南地方法院八十八年度易字第一三六０號、
臺灣臺南地方法院檢察署八十八年度偵字第十六號，併辦案號：同署八十七年度偵字
第一二四０七號），聲請再審，本院裁定如左：
    主      文
再審之聲請駁回。
    理      由
一、再審聲請人即受判決人甲○○聲請再審意旨略以：
（一）原確定判決雖認「甲○○‧‧乃與莊建銘‧‧相互謀意設局詐領保險金‧‧偽
      裝駕駛他輛已受損之同型車，懸掛上開車牌冒充該投保車」。然告訴代理人歐
      陽一於民國（下同）八十九年一月七日筆錄，即陳稱「你去看的車子和承保時
      （筆錄誤繕為『陳寶龍』）的車子是不是一樣？是同一輛，是用舊車肇事，投
      保人員沒有嚴格審查」，其又於八十九年八月四日，審判時稱「我當時只有看
      顏色，他的顏色和行照的顏色不對，後來才知道，他是把投保之顏色更換過再
      來投保，我們當天並沒有勘驗他開來的車子，與他投保的車子車號碼、引擎號
      碼是否符合」、「你在勘驗時（提示臺南地檢署八十六年偵字第三九一八號卷
      ），你稱投保的車和落水的車是不同一輛？因為我們當時只有看車子顏色不對
      」；證人蔡君勇於同日亦陳稱「你當時看到車子現況如何？‧‧車頭有損壞‧
      ‧」。基上足見歐陽一早就查清楚承保車與肇事車是同一輛車，在承保車與肇
      事車是同一輛車之情況下，該車所承保的是全險，不論在何處肇事保險公司均
      需理賠，莊建銘又何須製造假車禍？更何況聲請人係事後接獲莊建銘電話才前
      往處理肇事車輛。聲請人一再向法院要求命告訴人提出相片正本，然法院並未
      要求告訴人臺灣產物提供相片正本比對，因臺產人員都蓄意用影印版相片來欺
      騙法官。如比對承保時相片（影本）、八十五年四月間曾經出險理賠時之
      受損相片、工作相片、完成相片（在告訴人公司處，請告訴人提出）、本次
      八十五年十二月撞到護欄、水溝中現場相片，以及車子拖吊至修理廠相關之正
      本相片（請別用影印相片），即可發現從承保至撞到護欄出險都是同一部車子
      ，因該車有與他車不同特殊之處，如擋風玻璃有未修復之切口，且鋼圈係少之
      又少之特殊型式，聲請人雖一再要求提出正本相片，惟臺南地方法院到臺南高
      分院都沒有法官命告訴人提出，上開證據皆未調查亦未審酌，如何查知真相？
      臺南地院八十七年易字第一九九五號亦已查清楚「甲○○向明台保險購買灰色
      車殼換裝，被告投保時已非藍色而是灰色」、「一九九四年份之車輛沒有防竊
      電腦紋碼」、「一九九四年車之風扇更改為傳統式機械風扇技術上是可行」。
      正如法院訊問被告時須行人別訊問，肇事車輛投保時許瑞祥亦先行查看引擎、
      車身號碼後再拍照存證，投保程序非常嚴謹，嗣後四月份出險、十二月份出險
      ，告訴人之勘車人員皆先核對車籍資料後，再勘車照相，每一部車之投保、出
      險勘車程序皆是如此，本案車價高昂，且出險後損失重大，勘車人員更是謹慎
      ，豈容作假。且系爭車輛右上角貼有一「囍」字，從落水至進修理廠都一樣，
      益徵系爭車輛從投保、肇事至進場都是同一部車，又何來詐欺？肇事車之來源
      係原車主謝金吻因重大車禍，由中央產物保險公司以一百四十萬元交給聲請人
      「包修」，聲請人鑒於前行修復反而花費更大且不安全，乃向明台產物保險公
      司購得未損害之車殼一具，加以換裝修復，保險公司則按規定查驗車身、引擎
      號碼並拍照存證，車輛來源非常清楚；嗣後向臺灣產險公司投保時，許瑞祥亦
      察看引擎、車身號碼後再拍照存證，投保程序非常嚴謹，嗣後四月份出險、十
      二月出險，告訴人之勘車人員皆先核對車籍資料後，再勘車照相，本案因車價
      高昂、且出險後損失重大，勘車人員更是謹慎，車子落水、拆卸、修復每一步
      驟均有相片資料為證，豈是如判決書所載謀議作假。
（二）原確定判決「(二)‧‧本院另委請國立成功大學再為學理鑑定‧‧鑑定結果‧‧
      亦與上開臺南市汽車材料商業同業公會鑑定大致相同‧‧」云云，然查上開鑑
      定報告之立論基礎已錯誤，所得結果應非正確，「（如鑑定報告圖６、７）護
      欄缺口上橫寬一三０公分，下橫寬為公分，高公分」，然：(1)鑑定報告書
      所丈量之護欄缺口非原肇事時（12.）之護欄缺口，而鑑定人員於九十年三
      月份所拍攝丈量，原肇事護欄缺口早經整修，上開缺口係另車肇事結果，歐陽
      一知道卻不告訴承辦檢察官、法官。(2)原肇事時間為八十五年十二月廿九日，
      蘇清水檢察官於八十六年四月一日勘驗肇事現場，測得「肇事地點之橋墩長度
      一七五公分，斜面長度一五五公分」（載於勘驗筆錄），該車寬度一七九‧八
      公分（含兩個後視鏡），前後輪距約一五０公分，與缺口相吻合，而鑑定報告
      車身寬一八四公分不知從何得知？(3)蘇清水檢察官於八十六年四月一日勘驗肇
      事現場，測得護欄高度為四十五公分，鑑定報告之數據根本不正確。(4)原判決
      書第六頁第八行記載「（橫寬一００公分）」與實際缺口一七五公分差距更大
      ，所得之結論更不正確，且鑑定報告及判決書認定事實前後矛盾，護欄缺口竟
      有一三０公分及一００公分兩種尺寸，實令人懷疑鑑定報告及判決書之專業性
      。(5)原判決書第十五頁第八行起記載「蔡君勇於本院證稱：（現場之缺口，是
      否事後又被其他之車禍撞壞？）是的，在修復後，又撞壞了‧‧亦稱護欄於事
      後又被其他之車禍撞壞，然告訴人於告訴時提出之照片亦載『毀壞橋墩長約一
      ‧四公尺』，原審現場勘驗時，亦量缺口為一‧四公尺‧‧‧」，然地院丈量
      之護欄缺口係事後又被其他車禍撞壞，根本非原始肇事現場，其缺口尺寸根本
      錯誤；告訴代理人告訴狀所提出照片，明顯只丈量到護欄全斷處，根本未將半
      斷裂之斜面包括計算。至於蘇清水檢察官於八十六年四月一日勘驗肇事現場，
      係將全斷處一五五公分、全斷處加半段處之斜面共一七五公分，詳予丈量分別
      記載，被告及告訴代理人皆在場且無異議，其勘驗尺寸最正確，原判決捨而不
      用，反將不正確之丈量尺寸予以合理化，實有違誤。(6)原判決書第十五頁第十
      五行記載「‧‧高度四十五公分則較鑑定報告所載之三十八公分多七公分，應
      係折斷橋墩之底部斷裂面低地面之故」，然當初鑑定時雙方多人均在場，檢察
      官是從路面量起，而非如原審所臆測「底部斷裂面低地面之故」。聲請人一再
      要求將正確之數據再次送往鑑定，惟原審法院並未調查，亦未審酌。
（三）原確定判決「(四)(1)共犯莊建銘供稱‧‧在當日下午六、七點時報警‧‧甲○○
      則供稱11.下午五時左右莊某打電話給我，說車子撞到了‧‧張高田則供稱
      ‧‧當時約下午四時半」云云，然查莊建銘是撞車後，先行攔一部機車回家洗
      澡，回到現場警員說都處理好了，車子可以先吊走，並叫其六、七時去派出所
      完成報案簽名手續，卷附勤務表，警員呂文義值勤時間為十時至十六時（即至
      下午四時止），呂文義警員記載「八十五年十二月廿九日十六時莊建銘駕ＴＪ
      ─九七六八自小客因閃避對方來車，不慎撞至六甲鄉往臺一線途中之大排水溝
      ‧‧」，足見報案係在下午四時前（呂文義值勤至下午四時），只因呂文義警
      員前去肇事地點處完畢後已非其值勤時間，被告才於六、七點在前往警局報案
      ，原判決並未審酌此張勤務表，亦未傳訊警員呂文義，其自行認定事實，亦有
      違法。
（四）原確定判決「(四)(2)共犯莊建銘起先稱‧‧攔‧‧機車後改稱搭一部計程車‧‧
      甲○○之汽車修理場極近在二００公尺‧‧卻不向其求救處理」云云，然莊建
      銘並無稱「搭計程車」，此必係書記官誤載所致，此部份可勘驗錄音帶，至於
      莊順鰡之舊工廠雖在離肇事地點二百公尺處，然上開舊工廠已無營業，甲○○
      已至柳營之新工廠（登榮修車廠）營業。
（五）「車輛價格是否包含保險費」部分：莊建銘係以新臺幣（下同）一百八十萬元
      含保險費購買該車，聲請人先稱不含保費，嗣後又稱買賣車輛眾多，要回去查
      資料才知道。
（六）「共犯莊建銘‧‧月收入僅五萬元，並非有資力買受該車」部分：莊建銘月薪
      雖只有五萬多元，然於八十五年以前就已經營重利事業，因而犯下營業重利罪
      ，並非無資力購買該車，惟原審法院並未調查。
（七）「行照記載之車體顏色為藍色，申請理賠為鐵灰色」部分：莊建銘購買該車時
      即為鐵灰色，從未改變過顏色，只要告訴人公司提出原承保之相片比對，即可
      一目瞭然，惟原審法院並未調查。
（八）就「汽車零件商工會理事長黃逢通之鑑定」部分：黃逢通專業知識有問題，竟
      連積架車之前擋風玻璃「膠合玻璃」之性質只會裂不會破也不知悉，竟作證系
      爭車禍前擋風玻璃會破。且於八十九年四月廿六日台南地院勘驗現場時，柯顯
      卿法官詢問黃逢通時伊曾表示「（照片上現場的位置有可能是這樣嗎？）有可
      能變成如此」「（是否會翻車？）不一定」、「（濺灑在車身的污泥是否正常
      ？）車頭朝下撞進污泥水溝，當然污泥往後延灑是正常」，現場有警員呂文義
      、莊建銘、律師王進輝等多人在場，惟當日並未製作筆錄，直至幾個月後才製
      作筆錄，又與當日在現場所說的話完全不同。判決書第四頁第四行稱被告甲○
      ○於原審未爭執臺南市汽車材料商業同業公會鑑定之專業性，於本院提起上訴
      時亦未質疑該工會之專業性，國立成功大學為學理鑑定後，始請求傳訊證人黃
      憲鴻、林俊吉、鄭清泉、黃朝祥等人，證明臺南市汽車材料商業同業公會不具
      鑑定車禍事件之專業知識等事，核不足採證，並無傳訊之必要。然依卷附本人
      於八十九年四月二十六日上午九時四十分，並囑託臺南市汽車材料商業同業公
      會鑑定，然而材料公會以汽車材料買賣為主，鮮少涉及車禍鑑定事件，是否請
      均院一併囑臺南市汽車商業同業公會，由二工會會同鑑定，俾得一正確、快速
      而具公信力之鑑定結果。且觀卷附八十九年十月十六日臺南分院刑事庭筆錄影
      本，可證當時聲請人有稱臺南市汽車材料商業同業公會之鑑定不對。又卷附八
      十九年十月十六日選任辯護人王進輝律師上訴理由之調查證據聲請狀影本，亦
      已指出材料公會鑑定該車受損與現場撞擊情形，該材料公會主要在於汽車材料
      買賣，對其車輛之碰撞、毀損、落體之原理，缺乏專業知識，且亦與刑訴第一
      百八十九條第一款「就鑑定事項有特別知識經驗者」之規定，難謂之合。
（九）「關於車禍時是閃狗還是閃車」部分：當時肇事狀況是「四線道路上有一隻狗
      在路中間，因對向來車駛來，路中小狗受驚往我車道跑，我閃避小狗才衝撞護
      欄」，不知為何警員沒有記載小狗的事情，此部份可傳喚呂文義以明事實，但
      原審法院並未調查。
（十）有關「泥土鑑定」之事，當時胡檢察官確有叫人取泥上送到麻豆分局鑑定，但
      時間拖延了很久尚未看見報告書，於是聲請人與莊建銘同去派出所詢問警員呂
      文義為何報告書未出來，呂文義答稱麻豆分局三組也有打電話去派出所說，法
      院在催討鑑定之報告書，而三組的警員找不到當時胡檢察官所拿的泥土，如今
      泥土鑑定書卻又無端出現，令人百思不解，聲請人有錄音帶為證。且依落水相
      片觀之，車輛上及牆壁上之半乾泥土色澤相符。
（十一）莊建銘之轎車確實撞護欄跌入排水溝中，有肇事現場之護欄水泥塊撞壞後修
        補痕跡可稽，被撞斷水泥塊之長度約近二公尺，是與轎車之車寬相當，而車
        頭護欄、引擎蓋、保險桿、左右葉子板、車燈確有碰撞毀損之痕跡，拆下之
        零件堆放在聲請人保養廠內，不僅扭曲彎折，且沾滿泥巴雜草，愈見確係在
        排水溝內撈起之痕跡，事證不容抹煞。
（十二）鈞院委請成功大學就「該車身或車殼於修復拉整前，是否曾經歷巨大之撞擊
        ？撞擊點在何處，其撞擊力道如何？」等幾點鑑定，其主旨乃是要證明該車
        殼的狀況，該車殼右前下方嚴重凹陷，內龜、大樑、前保險桿全凹進去，不
        料成功大學就此部份未予鑑定，僅憑相片判斷，導致與真相差距很大，原審
        亦未調查審酌。
（十三）「四面車窗未破部分」：卷附相片明明車窗有破，證人歐陽一、蔡君勇明顯
        偽證，且從系爭車輛落水相片觀之，前擋風玻璃處成反光現象，而右側玻璃
        處則無反光現象，亦證玻璃已破。
（十四）原判決雖認「莊建銘受傷情節，莊建銘與甲○○所供不一」部分：莊建銘確
        實兩手、兩腳受傷，因其已先行回家洗澡，換穿衣褲，故聲請人稱伊見莊建
        銘一手受傷，警員呂文義亦同樣證稱莊建銘有受傷。
（十五）肇事車輛於八十五年一月份開始起保，當時車價最高，聲請人若與莊建銘共
        謀作假，為何要等到八十五年十二月廿九日才作假，此時肇事車又過了將近
        一個年頭，該車係高價車，估算折舊率將使車價折損四十萬元以上，此時才
        來作假，豈不白白損失四十萬元之折舊，實不合情理。
（十六）聲請人於八十五年十二月三十日，向莊建銘購買系爭車輛，已先給付訂金六
        十萬元，有買賣契約影本及銀行現金支出證明為證，嗣後除給付現金二十萬
        元並交付本票十五張，每張二萬元共三十萬元給莊建銘，聲請人係合法向莊
        建銘購買車禍毀損之車輛修理後再出售圖利，若聲請人真有詐欺犯意，又為
        何要花費一百十萬元購買系爭車輛？
（十七）聲請人分別以對相關之證人、鑑定人、法官提出刑事告訴，九十一年二月五
        日之中華日報及中國時報有刊載相關情節。
（十八）判決書第二頁第九行敘述按依估價單合計之修理費總金額為一百八十八萬一
        千三百五十元整，惟其請求理賠金額不得超過其投保金額一百八十六萬元，
        足以生損害於該公司，嗣因該公司察覺有異，拒絕給付而未得逞云云。惟一
        百八十八萬一千三百五十元乃為預估，因臺產公司員工「歐陽一」一直以來
        都有拿回扣的習慣，故此金額尚未批審，此有該車於四月間肇事時理賠估價
        單，當時預估金額為四十多萬，而經批審後，零件也因美金的價差報價，實
        際理賠金額只剩九萬元，可見原判決有失調查。
（十九）判決書第十六頁第九行敘述聲請人之選任辯護人請求向積架自用小客車代理
        商「臺灣捷豹股份有限公司」詢問有關該車性質、擋風玻璃材質種種系統，
        原審卻故意以英國積架汽車原廠係授權之經銷商，宇宙三越汽車公司、品爵
        汽車公司函詢。經該公司函覆「系爭小客車魚竿公司及經銷商並無任何進出
        口及維修紀錄可供參考，對該車輛之原配備、規格、生產國家亦皆未能有所
        了解，因由對此車輛之基本資訊無了解，故對查詢之內容歉難提供」。以上
        是要請「臺灣捷豹股份有限公司」，因該車係乃為該公司所進口，而審理法
        官卻故意找錯家來詢查，因該車乃為數百萬高級名車，其配備、性質非一般
        國產車所有，而其肇事狀況也和一般車不同。為何彭有喜法官就能明辨請臺
        灣捷豹股份有限公司人員來鑑定，而本案卻會找錯公司？
（二十）基上本件原判決顯有就足生影響於判決之重要證據漏未審酌，為此提出再審
        之聲請，請准予再開審判程序。
二、按有罪判決確定後如係不得上訴第三審法院之案件，其經第二審確定有罪之判決
    ，如就足以影響於判決之重要證據漏未審酌者，得為受判決人之利益聲請再審，
    刑事訴訟法第四百二十一條，固定有明文。惟所謂重要證據漏未審酌，係指第二
    審判決前已經提出之重要證據未予審酌，且該證據必須可認為足以動搖原判決事
    實之認定者始足當之，苟該證據業已提出經原確定判決予以指駁，並敘明捨棄不
    採之理由，或縱提出未斟酌，惟如經斟酌亦不足以動搖原判決者，或判決確定後
    始發現之證據，判決當時無從審酌者，即非該條所謂重要證據漏未審酌，亦不足
    構成聲請再審之事由，迭經最高法院二十八年抗字第八號、三十五年特抗字第二
    一號著有判例在案。又所謂證據，係指足以證明犯罪行為之一切證人、證物而言
    ，且不論直接或間接證據，均須與犯罪待證事實有所關聯，故與犯罪事實不生關
    係之證據，即不足採為判決資料。復按法官依據法律獨立審判，不受任何干涉，
    為憲法所明文揭示，事實之認定，證據之取捨及證據證明力之判斷，乃事實審法
    院之職權，茍無違反經驗法則及論理法則，自難指為違法，尚不得僅以相異之評
    價，作為聲請再審之事由。
三、經查本院八十九年度上易字第一六五八號確定判決，認聲請人與莊建銘共同犯有
    詐欺取財未遂、使公務員登載不實、行使業務登載不實文書等罪之事實，而從一
    重對聲請人甲○○論以詐欺取財未遂罪量處有期徒刑一年二月，係以告訴人代表
    人郭勝煌於偵查及原審審理時之指訴、現場照片、臺南縣警察局麻豆分局鳳林派
    出所員警工作紀錄簿影本、估價單影本、出險通知書影本、要保書影本、汽車保
    險證，及臺南市汽車材料商業同業公會鑑定結果、鑑定證人黃逢通之證詞、成功
    大學學理鑑定報告、證人呂文義、蔡君勇、歐陽一之證詞、高雄市政府警察局刑
    事警察局大隊對莊建銘測謊結果之鑑定函等證據，暨莊建銘與聲請人就該系爭車
    輛肇事時間、報案及吊車經過，前後所供矛盾等由，綜合全案辯論意旨，詳敘其
    認定犯罪事實之依據及憑以認定之理由而為認定，並對聲請人否認犯罪之辯詞，
    如何不足採信，亦依據卷內資料，於理由欄內予以指駁及說明，凡此已足認原確
    定判決判處聲請人罪刑並非無據。且觀諸原確定判決理由欄已詳載：(一)前揭事實
    ，迭據告訴人代表人郭勝煌於偵查及原審審理時指訴綦詳，提出現場照片、臺南
    縣警察局麻豆分局鳳林派出所員警工作紀錄簿影本、估價單影本、出險通知書影
    本、要保書影本、汽車保險證等為證。經原審委請臺南市汽車材料商業同業公會
    鑑定該車受損狀況與現場撞擊情形是否相符，鑑定結果認為「依駕駛人莊建銘所
    稱伊以時速一百三十公里許高速行駛，且左前輪以斜角撞擊斑馬線橋墩左前方之
    撞擊點，及落體原理研判，其車身落水後停放方向，應是車頭及車身朝斑馬線橋
    墩平行方向，或是以微小角度往斑馬線橋墩停靠，不會像現場車尾朝斑馬線橋墩
    、車頭朝其對向停放。又依時速一百三十公里撞擊橋墩所產生之衝擊力量，該車
    應係停靠在距離橋墩十公尺以上位置，不會像現場剛好停放在撞擊點橋墩之下，
    並應翻車，卻未翻車。再者，依橋上與橋下之垂直落差，安全氣囊已彈出研判，
    車體應會嚴重變形，前擋風玻璃會破，左前輪會破，輪框會受損，惟依所拍照片
    ，顯示肇事車無此現象。且撞擊點在車子左側，肇事車保險桿內飾板卻斷裂在右
    側」，業據鑑定證人即該會理事長黃逢通於原審調查時結證無訛，並有該會八十
    九年五月四日南市汽材通字第０五三號鑑定函乙紙函覆：「一、時速一百多公里
    撞到橋墩，右前方的方向駛來，但是撞擊點郤在左方，輪胎跟輪框與車子相片有
    疑點真想不通。二、依現場撞擊點，前擋風玻璃該會破裂，車身也會嚴重變形，
    因為安全氣囊都彈出」等字樣附卷足憑。由前述鑑定顯示莊建銘所有之Ｊ—九七
    六八號積架自用小客車受損狀況，與現場撞擊情形，難以認定係於前開地點衝入
水溝內受撞損之車輛。又臺南市汽車材料商業同業公會就該車受損狀況與現場撞
    擊情形鑑定，亦與國立成功大學學理鑑定報告，大致相同，詳如後敘。被告甲○
    ○於原審未爭執臺南市汽車材料商業同業公會鑑定之專業性，於本院提起上訴時
    亦未質疑該公會之專業性，嗣於國立成功大學為學理鑑定後，始請求傳訊證人黃
    憲鴻、林俊吉、鄭清泉、黃朝祥，證明臺南市汽車材料商業同業公會，不具鑑定
    車禍事件之專業知識等事，核不足採，亦無傳訊之必要。(二)被告甲○○請求本院
    另委請國立成功大學再為學理鑑定，國立成功大學就肇事自小客車車體之落水位
    置分析、碰撞所造成之能量變化分析、碰撞角度分析、運動速度分析與撞擊模式
    以及碰撞後車子餘速分析等學理鑑定。鑑定結果「當事人所提出之狀況與照片、
    配合車能落點位置、車損狀況與各種情況資料，皆有其矛盾點不合理或不符之處
    」，亦與上開臺南市汽車材料商業同業公會鑑定大致相同。詳如下述：(1)就車體
    撞擊能量分析結果顯示，車子能直接撞斷高強度之鋼筋水泥混凝土護欄，進而車
    體飛躍護欄掉落溝底，則除了撞擊前車子必然為高速外，同時也必須有極大之車
    體能量被裂斷之鋼筋水泥混凝土護攔以及相對車頭嚴重扭曲受損變形所吸收，導
    致車體總動能急速下降，車速急遽下降，在車體之殘餘動能有限餘速必然低之情
    況下，則車體飛躍護欄掉落溝底幾乎是不可能。又若以當事者所提車體飛躍護欄
    ，掉落溝底為事實，則依碰撞能量法則，車體總動能必然不能損失太多，以「碰
    彈」模式車體在碰撞瞬間彈起，而飛躍護欄。依此碰彈模式車損將較為吻合，但
    此「碰彈」模式之下，車體能量損失必然不多，則相對鋼筋混凝土護欄所承受之
    撞擊能量太低，根本不足以導致於斷裂，此又與護欄斷裂之事實不符。(2)又由車
    損分析結果來看，碰撞導致之車損，因護欄被撞斷，表示衝擊力甚大，相對車子
    則以鈑金之扭曲大變形來吸收碰撞能量，則車頭勢必嚴重受損，扭曲變形，左前
    車角之鈑金、車頭燈框、擋泥版、．．等，必然嚴重變形凹陷，面目全非，影響
    所及，前擋風玻璃應無法倖免，唯此與當事者所提示之積架車受損照片不符，依
    照片中所見車損，前擋風玻璃無任何裂痕，完好如初，左前車頭輕微受損，雖為
    泥巴所覆沾，外型鋼架猶見完整，引擎蓋左前角內凹彎曲，如此車損，不合常理
    。(3)依撞擊角度分析結果顯示，側撞模式下，撞擊角過大或太小皆造成車體旋轉
    ，阻於護欄前。小角度擦撞時，車體重心左偏，車體依順時鐘方向旋轉至沿護攔
    平行方向，摩擦護攔前進，而鋼筋水泥混凝土護欄受正向撞擊力不足，護欄應不
    至於裂斷。大角度擦撞時，車體重心右偏，撞擊後之車體逆時鐘旋轉，成為正對
    護欄，若是如此，則車體角動量旋轉作用之下，右前輪必然無法跨越公分高之
    護欄。(4)側撞模式下車體若無旋轉，則衝力方向當與撞擊點和車體重心所連成之
    直線合一，同一方向始有可能。車體不旋轉，若再加上撞擊後餘速仍大，則飛躍
    護欄掉落溝底才有可能，但因護欄被撞斷，表示衝擊力甚大，則車頭勢必將嚴重
    受損扭曲變形，且車體飛躍護欄掉落溝底時，車體必然與路橋方向形成一定角度
    ，而無平行路橋方向之可能。(5)逆向思考，若車體跌落位置真如所提示照片為與
    路橋方向平行，則左前輪側撞護欄之後，車體必須旋轉，旋轉至平行路橋方向即
    車頭正向護欄，則單靠左側之撞擊點，造成旋轉，而撞破護欄缺口之長度又比車
    寬小的情況之下，兩個後輪，乃至於右前輪，在這種運動模式下，皆絕無可能跨
    越斷裂斜向後躺之護欄塊（橫寬：１００公分、高：３８公分、厚：２８公分）
    及未撞斷之３８公分高護欄部分而掉落溝底，車體必然為右側未斷之護欄所阻擋
    而攔下。所有之狀況皆有矛盾或不符之處。(6)依運動速度、碰撞後車子餘速及車
    體之落水位置比對分析結果顯示，當車子撞擊護欄後平飛（往前衝）之水平初速
    在每小時２０公里以下時，學理上就算是以每小時２０公里之初速，要積架ｘ１
    ６飛躍３８公分之護欄，可以說是不可能的任務。可能的結果是：由於初速低、
    車頭較重。車體在自然平拋墜落時必然旋轉，造成落溝時成倒栽蔥，或斜插入溝
    的方式，車速過低時甚且根本掉不下去，或擱阻於護欄前，或跨騎於護欄上。當
    水平初速超過每小時２０公里以上時，保守計算之結果顯示，車子落點距離皆較
    當事者提示之車子落水位置遠，甚且必然直衝對面溝壁而不會平落溝中，同時車
    體因承受護欄及對面溝壁兩次的撞擊，車頭勢必更嚴重扭曲變形，不成車形。除
    此之外、若再更且依當時相片所示斷裂護欄並未全然掉落，而呈斜上角度之事實
    ，則車體勢必上拋（飛起），才足以跨越護欄，結果勢必是：：或擱阻於護欄，
    根本掉不下去，或飛向前直衝對面溝壁，而絕不會平落溝中。換言之，亦即無論
    碰撞後車子餘速為何，造成之車體落水位置及模式，皆與當事者所提示之座車落
    水圖不符。矛盾不合理或不符之處詳如表三。(7)綜合上述就肇事自小客車車體之
    落水位置分析、碰撞所造成之能量變化分析、碰撞角度分析、運動速度分析、與
    撞擊模式以及碰撞後車子餘速分析之結果，就各種可能之狀況與相對結果，比對
    當事者所提出之狀況與照片、配合車能落點位置、車損狀況與各種情況資料，就
    學理及實際討論分析，皆有其矛盾點不合理或不符之處，亦即學理上無法模擬出
    當事者所聲稱之狀況。有國立成功大學九十年九月五日成大工第０五一四三號鑑
    定函可憑。(8)被告甲○○之選任辯護人雖質疑：鑑定標的物車殼，國立成功大學
    相關鑑定人員未予鑑定，攸關被告權益，亦無法釐清事證，要求再向國立成功大
    學查詢，確定是否已就車殼鑑定云云，經本院轉函國立成功大學予以說明，亦經
    該校九十年七月十八日成大工字第０三九一二號函示：「本案之分析鑑定，為依
    據學理並就所陳述車禍發生經過作實際情況演練分析，探討所有可能導致之後果
    及狀況。因此分析之項目包括有就肇事自小客車車體之落水位置分析、碰撞所造
    成之能量變化分析、碰撞角度分析、運動速度分析與撞擊模式以及碰撞後車子餘
    速分析。其中就肇事自小客車車體之落水位置分析項目，除參考卷附資料照片（
    複製如鑑定報告書之圖四、圖五）外，為求慎重、並曾於九十年三月再次實地至
    肇事地點作勘驗，作現場實地照相（複製如鑑定報告書之圖六、圖七），測量現
    場物件相關位置及鋼筋水泥混凝土護欄尺寸及斷裂狀況，作成圖三之車體落水位
    置示意圖及圖八之斷裂護欄位置尺寸示意圖（鑑定報告書內），以供分析鑑定。
    唯就以上所列之各項目逐一分析，並綜合分析結果，其結果已然充分確定，就系
    爭之車殼鑑定與否，因對分析結果已不影響，實無再鑑定之必要。何況，卷附資
    料中亦有當事人所提多張車殼受損狀況照片，相當清晰且充足，鑑定報告書中就
    相關部分，已有充分之分析說明，車殼無需再鑑定」。是被告甲○○請求鑑定車
    輛車殼及汰換之零組件，核非必要。(9)綜上各情相互參酌，台南市汽車材料商業
    同業公會就該車受損狀況與現場撞擊情形鑑定及國立成功大學學理鑑定，均認莊
    建銘是否確有於前揭時間駕駛所有之Ｊ—九七六八號積架自用小客車，於前開地
    點衝入水溝內受撞損，已殊堪懷疑，令人難以置信。(三)就該系爭車輛肇事時間、
    報案及吊車經過，共犯莊建銘與被告甲○○前後所供矛盾，分述如左：(1)共犯莊
    建銘供稱：該車係由甲○○介紹買的，價金包括保險費在內；於八十年十二月二
    十九日下午三時多，為閃避一隻狗，時速一百三十公里，就撞到排水溝護欄，再
    飛到水溝去，安全氣囊有爆開，我就打開駕駛座之窗戶爬出來．．攔一部不詳姓
    名之人之機車回家洗澡、換衣服後，打電話找甲○○並且報警處理，在肇事後洗
    完澡之前未找過甲○○；在當日下午六、七點時報警。被告甲○○則供稱：八十
    五年十二月二十九日下午五時左右，莊某打電話給我，說車子撞到了，我當天就
    去拍照了，而當時就有不知姓名之人開吊車在那裡了。拖車司機張高田則供稱：
    伊係於受新營一家修車廠叫伊去楠西鄉拖吊車輛回頭，到該排水溝，看到二、三
    十人圍在該處，甲○○要伊順便將該車拖吊土來，付伊二千元，當時約下午四時
    半。按張高田既在下午四時半即受甲○○之請求去拖吊該車，當時甲○○亦在現
    場，則顯然甲○○稱於當日下午五時左右始受被告通知發生車禍、而共犯莊建銘
    稱於當日下午六、七時始報警處理云云，皆有矛盾，應非實在。(2)共犯莊建銘起
    先稱：肇事後伊係攔一部不詳姓名人之「機車」回家洗澡，後又改稱係搭一部「
    計程車」，然而與其熟識之國中同學甲○○之汽車修理廠即近在二百公尺處，近
    在咫尺，卻不向其求救處理，反而攔不認識之人機車或搭計程車（當地可否招到
    計程車已有可疑），以回二公里外之住所，然後隔一段時間後，才打電話給甲○
    ○處理該車，亦有違常情。(3)又共犯莊建銘稱：該車係肇事前一年前買的，以一
    百八十萬元由甲○○介紹買的，價金包括保險費在內，而被告甲○○則稱：是以
    一百八十萬元賣給莊建銘，不包括保險費，惟被告甲○○於八十六年十二月四日
    檢察官偵查中，又供稱「該車是介紹賣給莊某」，已與前述說詞不符。按該車之
    保費高達十六萬一千八百三十元，並非小額，時間非久，依理應無弄混之理，況
    且共犯莊建銘僅為龍豪建公司之現場管理，月收入僅五萬多元，並非有資力買受
    該車，在提不出買受資金證明之情形下，竟稱伊係中六合彩，以現金付清，顯係
    狡辯之詞。其實，該車應係謝金吻出險後賣予被告甲○○，被告甲○○再賣予共
    犯莊建銘，共犯莊建銘偽作出險後隔二天再賣回被告甲○○，據以向告訴人申請
    理賠。共犯莊建銘與被告甲○○二人串同詐領保險金之行徑，甚為昭然。(4)又查
    車禍地點該排水溝之泥土為黑色，蓋係污水污染所致，而受損車所沾者則為黃色
    泥巴，應係田中泥土，此稽之送鑑定驗證呈現「有機溶濟萃取液分析所得圖譜不
    同」可明。應係以田中泥潑覆該受損車，偽作撞入溝底後溝泥噴濺狀，且觀事故
    照片中並無該款黃泥亦噴濺在溝壁、草叢，應足明其等作偽之情。且該受損車之
    內裝置物盒顏色上下不一致，與一九九四款上下顏色一致不符，之前（八十四年
    一月十五日）該車出險，並未撞壞置物盒，並無換裝之必要，莊建銘稱伊並無換
    裝，甲○○謂伊於賣莊建銘前予以換裝，亦非可信。另陳丁玉（八十六年七月四
    日至地檢署檢驗引擎）就「該車是否曾經落水」，係稱「無法看得出來」，其意
    應係看不出有落（泡）水痕跡，而非看不出有無落水，亦非為「無法辨別」。(5)
    再查該車之汽車行照載車體為藍色，而申請理賠車則為鐵灰色，共犯莊建銘於八
    十八年八月二十三日稱買車時，車身色為「灰藍色」。是雖被告甲○○可提伊曾
    向明台產物公司購買同年份一九九四同型車牌之車身（灰色）之證明，惟有否換
    裝已有可疑，而該車賣與共犯莊建銘後，即無改裝，共犯莊建銘稱該車買時為灰
    藍色，豈有該車出險時變為鐵灰色之理？亦顯見係以他車冒稱投保車，意圖詐領
    保險金。(四)參以共犯莊建銘就車禍因何發生、其如何逃離肇事車內及離開現場，
    先則於報案時供稱：伊閃避對向來車而肇事（見一審卷第一四二頁員警工作紀錄
    簿）；繼則於偵查中改稱：伊因閃避一隻狗，撞到排水溝之護欄，伊打開駕駛座
    之窗戶爬出來，攔一部不詳姓名之人機車回家洗澡云云；復又改稱：當時窗戶沒
    有關，伊爬窗戶出來；惟於其被訴詐欺乙案審理中則稱：伊把玻璃撞破，從窗戶
    爬出來；嗣又改稱：伊用東西擊破駕駛座旁之窗戶，伊出來就攔一部計程車去報
    案；於原審審理時則改稱：窗戶壞了，因窗戶有破，伊從窗戶爬出來；嗣又辯稱
    ：伊用雙腳踢破右窗戶玻璃。顯然其前後所供，彼此諸多矛盾不一，且所供渠破
    壞該車窗戶及窗戶有破之情節，亦與證人即臺產臺南公司辦理理賠人員歐陽一、
    蔡君勇於原審審理時所結稱：「該車四個車窗均完好」乙節及前開現場照片，亦
    不相符。抑且，經原審上開案件將其送請高雄市政府警察局刑事警察局大隊測謊
    結果，認其就案發當時，有無駕駛該車乙節，其所回答有駕駛，係呈不實反應，
    亦有該局八十八年七月二十九日高市警刑大鑑字第五七五七號鑑定函乙紙復於該
    案卷內足憑。又原審審理時經隔離訊問被告甲○○及共犯莊建銘，共犯莊建銘證
    稱：肇事後伊兩手掌及兩腳掌均流血，由外表可看出云云；被告甲○○則供稱：
    伊祇看到莊建銘一隻手有流血。顯然渠二人就莊建銘之受傷情形，所供亦出入不
    一等各情參互觀之，益足證被告甲○○所辯莊建銘有於前揭時間駕駛所有之Ｊ—
    九七六八號積架自用小客車，於前開地點衝入水溝內受撞損乙節，係出於虛構，
    不足採信。(五)而共犯莊建銘向臺南縣警察局麻豆分局鳳林派出所報案稱伊駕駛上
    開自用小客車於前開地點衝入水溝肇事乙節，亦經證人即警員呂文義於審理中結
    證在卷，並有前開員警工作紀錄簿影本附卷足憑，其顯係謊報，自不待言。又基
    於上開前提，亦足認現場偽裝肇事之懸掛Ｊ—九七六八號車牌積架自用小客車，
    並非原本真正共犯莊建銘所有投保之Ｊ—九七六八號車牌積架自用小客車，係將
    他輛已受損之同型車，懸掛上開車牌，冒充投保車子等情甚明，蓋衡諸經驗法則
    ，茍共犯莊建銘所有之上開車子，確有受損，其既有投保產險，儘可循正常途徑
    要求臺產臺南公司理賠，何須甘冒受詐欺刑責訴追之風險，而多此一舉，製造假
    車禍之理？復按被告甲○○係經營修車廠業者，對於車輛是否確有肇事，車損情
    形與肇事現場之撞擊跡象是否符合，衡情當深富經驗，並知之甚明。且其曾於現
    場將該車委請案外人拖車司機車張高田將該車拖吊至其保養廠，既為其所自承，
    並經證人張高田於原審審理時結證綦詳，則其對於現場懸掛Ｊ—九七六八號車牌
    之積架自用小客車，係將他輛已受損之同型車，懸掛共犯莊建銘所有之Ｊ—九七
    六八號積架自用小客車之車牌，冒充投保車子，製造假車禍，共犯莊建銘所有之
    Ｊ—九七六八號積架自用小客車並未於現場肇事受損乙節，已難諉為不知。復佐
    諸被告甲○○曾於臺產臺南公司辦理理賠人員蔡君勇、歐陽一要求至其修車廠勘
    驗該車時，竟違反常情，推稱該車已牽往台中，迴避渠二人勘驗，此一事實，亦
    經證人蔡君勇、歐陽一於原審審理時一致結證屬實觀之，益足證其係與共犯莊建
    銘共謀詐財，而知悉上情，恐被揭穿，而心虛以對，事理至明。是其所製作之估
    價單，亦顯係登載不實，即不待言。(六)再按本件理賠申請係由共犯莊建銘委由被
    告甲○○代辦，因莊建銘已將車子所有權出售予被告甲○○，將其對保險公司之
    請求權亦一併移轉，此一事實，亦據莊建銘於其被訴詐欺乙案及原審審理中證述
    明確，即被告甲○○於審理中亦不否認上開受讓事實，足見共同被告莊建銘所證
    上述乙情，合於情理，足以採信。被告甲○○空言否認未代其申請理賠乙節，違
    反常情，不足採信。惟原審比對卷附理賠申請書上筆跡，與被告甲○○之筆跡，
    尚不相符，故認被告甲○○係委由不知情之不詳姓名者書立莊建銘名義之不實出
    險通知書後，由該不詳姓名者連同上開估價單，一併持向臺產臺南公司申請理賠
    ，甚為明確。被告甲○○推由共犯莊建銘向臺南縣警察局麻豆分局鳳林派出所謊
    報案，使該所警員呂文義將此不實之車禍事項登載於職務上掌管之員警工作紀錄
    簿之公文書上，自足以生損害於該所受理報案之正確性。其將不實之車損情形及
    修理金額登載於其業務上所製作之估價單上，並委由不知情之不詳姓名者，持向
    臺產臺南公司申請理賠，自亦足以生損害於該公司。莊建銘業經本院另案八十九
    年度上易字第一五四二號案判處有期徒刑一年二月確定，有本院八十九年度上易
    字第一五四二號刑事判決在卷足憑。被告甲○○嗣後舉出自己所製作之五份問卷
    調查：「一問：您是否曾買過有承保車體損失險之受損車？二是否一般車主發生
    重大車損多數會將車子連帶保險一起賣給修理廠或是中古車行？三問：車子發生
    重大車損時連帶車體損失險一起賣給修理廠是否可省去保險公司許多困擾呢？」
    ，並請求傳訊被問卷之修護廠負責人陳金龍、林進農、黃銘珍、翁慶長，證明被
    告購重大車損汽車修復所在多有，均難辭其犯行，是請求之人核無訊問之必要。
    (七)被告甲○○雖辯稱：國立成功大學鑑定之護欄，非案發時斷裂之護欄，係其他
    車禍撞擊後殘留之護欄，該鑑定報告依不同事故殘留之護欄所得之結論，即難遽
    信。且鑑定報告未依莊建銘於行將肇事時，已有採取緊急煞車之措施，將煞車減
    速之因素列入考慮，亦有不當。本件車體大樑鋼骨扭曲變形，前保險桿嚴重受損
    及右下方大樑受損變形之情形，鑑定人未親自查勘車輛，難以儘採等詞。經本院
    函詢台南縣警察局麻豆分局：「案發地於案發後有無發生車禍？發生何車禍？車
    禍有無撞搫旁邊之護欄？」，經該分局九十年十月二十八日麻警刑字第一０一八
    三四號函：經查本分局鳳林派出所，於八十五年十二月二十九日下午十六時，曾
    受理莊建銘駕Ｊ—九七六八號自用小客車，於六甲鄉○○道大排地段，因閃避對
    向來車，不慎衝大排水溝致車身、底盤受損，本分局受理警員（現任職六甲分駐
    所）呂文義，證稱確有衝撞護欄情事，案已由莊某與保險公司訴訟中」，而告訴
    代理人蔡君勇於本院證稱：（現場之缺口，是否事後又被其他的車禍撞壞？）是
    的，在修復後，又撞壞了，亦稱護欄於事後又被其他的車禍撞壞，然告訴人於告
    訴時提出之照片亦載「毀壞橋墩長約一．四公尺」，原審現場勘驗時，亦量缺口
    為一．四公尺，足認護欄之缺口為一．四公尺，尚核與國立成功大學鑑定報告所
    載之一四五公分，無明顯差異，僅為丈量法不同而已，按鑑定報告係算至垂直陸
    橋邊緣，至檢察官於八十六年四月一日現場勘驗護欄高度四十五公分則較鑑定報
    告所載之三十八公分多七公分，應係折斷橋墩之底部斷裂面低地面之故，鑑定報
    告所依據之護欄缺口長度及高度核與案發時斷裂之護欄，並無不合，鑑定報告依
    據護欄之數據，則無瑕疵。又國立成功大學鑑定報告係就肇事自小客車車體之落
    水位置分析、碰撞所造成之能量變化分析、碰撞角度分析、運動速度分析與撞擊
    模式以及碰撞後車子餘速分析等學理之鑑定，從各種可能之狀況與相對結果，比
    對當事者所提出之狀況與照片、配合車能落點位置、車損狀況與各種情況資料，
    皆有其矛盾點不合理或不符之處，亦即學理上無法模擬出當事者所聲稱之狀況。
    被告甲○○所辯：共犯莊建銘於行將肇事時，已採取緊急煞車之措施，車速減低
    （時速為一百二十公里，非為一百三十公里），車體大樑鋼骨扭曲變形，前保險
    桿嚴重受損、右下方大樑受損，車寬登記資料為一七九公分，非鑑定報告記載之
    一八四公分等情形，仍不影響國立成功大學學理鑑定之結論。況臺南市汽車材料
    商業同業公會就該車受損狀況與現場撞擊情形鑑定，亦與國立成功大學鑑定報告
    ，大致相同，詳如前述，是被告甲○○指摘國立成功大學鑑定報告不實，要難採
    信。被告甲○○之選任辯護人雖請求函詢：積架自用小客車代理商臺灣捷豹股份
    有限公司：「(一)該車地面至底盤（含輪胎）之高度多少？動、靜高度是否相同？
    如不同，高度分別是多少？若選用２２５／６０ＺＲ１６尺寸輪胎，其高度有無
    不同？(二)該年式之轎車的避震、懸吊系統有無採用「水平液壓系統」？若有，是
    否會在起動行駛時自動降低車身高度？於各種速度自動降低之高度其數據如何？
    於時速一百二十至一百三十里時車身底盤及前輪輪軸離地之高度為何？(三)車之擋
    風玻璃材質為何（強化或膠合玻璃）？於時速一百至一百二十公里直接對撞時，
    該玻璃會否破碎？是否會產生碎片四散或凹陷之嚴重後果？」事項，然英國積架
    汽車公司原廠授權之經銷商宇宙三越汽車股份有限公司覆請函詢總代理品爵汽車
    股份有限公司，本院再轉向品爵汽車股份有限公司函詢上開事項，經該公司函覆
    ：「系爭小客車於該公司及經銷商並無任何進出口及維修紀錄可供參照，對該車
    輛之原車配備、規格、生產國家差異皆未能有所了解，因由對此車輛之基本資訊
    無了解，故對查詢之內容歉難提供」，有各該函在卷可憑，致無法查得系爭車輛
    之上開事項。而因本件上開事證已明，這些函詢事項亦難作為被告甲○○直接積
    極之有利證據，併予敘明。(八)綜上事證，參互以觀，被告甲○○顯與共犯莊建銘
    相互謀議設局詐領保險金，二人分擔實施上開犯行，罪證明確，被告甲○○所辯
    純係事後卸責之詞，不足採信。請求傳訊莊建銘、呂文義，已非必要，被告甲○
    ○之犯行堪以認定等情，亦有調閱該案全卷查核屬實，並有該案確定判決正本存
    卷足稽。
四、據此觀諸上開所謂聲請再審之意旨(一)、(四)、(五)、(八)、(九)、(十一)、(十三)、(十四)、(十五)、(十九)各
    點，既均係對於原確定判決所為證據之取捨、證據證明力之判斷、及事實之認定
    ，為片面相異之評價，並未指明有何重要證據漏未審酌之情事，不惟與聲請再審
    之要件不符，且其中聲請意旨(四)所稱聲請人位於現場二百公尺附近之修車廠已無
    營業云云，查與檢察官八十六年四月一日勘驗現場「肇事汽車停放在離肇事地點
    約二百公尺之甲○○汽車修護廠內」之狀況顯不相符，再由原確定判決書理由欄
    第二點第(三)項之(2)（該判決誤載為(四)）可知，原判決係以「莊建銘與其國中同學
    甲○○之汽車修理廠即近在二百公尺處（見八十六年度偵字第三九一八號卷勘驗
    筆錄），近在咫尺，卻不向其求救處理，反而攔不認識之人機車或搭計程車‧‧
    ‧以回二公里外之住所，然後隔一段時間後，才打電話給甲○○處理該車」，核
    其前後文意，係認莊建銘未就近向甲○○車廠求援之舉有違常情，而非在究明莊
    建銘當時究係攔機車或搭計程車，聲請意旨(四)指書記官就攔計程車乙情之記載有
    誤，應勘驗錄音帶云云，顯與原判決所認定犯罪事實之依據無關，不符合再審之
    要件。另由原判決於事實欄一所載「甲○○係臺南縣六甲鄉○○路四一七號佳興
    汽車修理廠之負責人，知悉其客戶莊建銘所有之Ｊ—九七六八號積架自用小客車
    ，向臺灣產物保險股份有限公司臺南分公司投保產險一百八十六萬元」等語，可
    知原判決係以系爭車輛為莊建銘所有，且莊建銘確有向臺產臺南公司投保產險一
    百八十六萬元等情為前提事實，再審酌相關事證認定聲請人與莊建銘嗣後共同謀
    意詐領保險金，故縱使聲請意旨(六)所指莊建銘有常業重利罪犯行，非無資力購買
    系爭車輛，及系爭車輛價金一百八十萬元是否包含保險費等情屬實，亦與原判決
    所認定之犯罪事實無關，況聲請人並未指出有何證據漏未審酌。而聲請意旨(八)所
    稱臺南地院於八十九年四月廿六日勘驗現場當日並未製作筆錄，直至幾個月後才
    製作筆錄，與黃逢通當日在現場所言不符云云，經查臺南地方法院於八十九年四
    月廿六日勘驗現場時，不惟已依法律規定制作筆錄，且均經告訴人代理人及聲請
    人簽名於勘驗筆錄（見原審卷一四六、一四七頁），倘有於勘驗後數月始製作筆
    錄情事，何以聲請人未於簽名時表示異議？可見聲請人前開指述並非事實。至於
    聲請意旨(十)雖稱聲請人據有錄音帶可證用供鑑定之泥土並非自肇事現場及車輛上
    採集，然聲請人並未提出該錄音帶證據，又前開聲請意旨(一)、(七)雖指摘原審未命
    告訴人提出正本相片以供調查，然聲請人並未具體指出正本相片與影本有何差異
，亦未提出證據足資證明兩者有別，此均與聲請再審之程式不符。聲請意旨(十一)、
    (十三)所附系爭車輛落水相片並非正本，比對原審卷內相片（見地院第一三六０號卷
    第一三四、一三八頁），可見其轉印過程中圖片顏色失真情形嚴重，憑此尚不足
    證明其所指車上及牆上半乾泥土色澤相符，前擋風玻璃處成反光現象，而右側玻
    璃處無反光現象等情屬實，自無從斷論該車確係掉落於該處且玻璃已破。況原判
    決對於「泥土」及「車窗有無破裂」二事，已於判決書理由欄第二點詳細說明其
    心證過程如下：「(三)‧‧(4)又查車禍地點該排水溝之泥土為黑色，蓋係污水污染
    所致，而受損車所沾者則為黃色泥巴，應係田中泥土，此稽之送鑑定驗證呈現「
    有機溶濟萃取液分析所得圖譜不同」可明。應係以田中泥潑覆該受損車，偽作撞
    入溝底後溝泥噴濺狀，且觀事故照片中並無該款黃泥亦噴濺在溝壁、草叢，應足
    明其等作偽之情」、「(四)參以共犯莊建銘就車禍因何發生、其如何逃離肇事車內
    及離開現場，先則於報案時供稱：伊閃避對向來車而肇事（見一審卷第一四二頁
    員警工作紀錄簿）；繼則於偵查中改稱：伊因閃避一隻狗，撞到排水溝之護欄，
    伊打開駕駛座之窗戶爬出來，攔一部不詳姓名之人機車回家洗澡云云（見八十六
    年偵字第三九一八號卷第二十三頁反面）；復又改稱：當時窗戶沒有關，伊爬窗
    戶出來（見同上卷第三十四頁反面）；惟於其被訴詐欺乙案審理中則稱：伊把玻
    璃撞破，從窗戶爬出來（見一審八十七年度易字一九九五號卷八十七年七月二十
    三日審判筆錄）；嗣又改稱：伊用東西擊破駕駛座旁之窗戶，伊出來就攔一部計
    程車去報案（見同上卷八十七月八月十三日審判筆錄、八十八年八月二十三日審
    判筆錄）；於原審審理時則改稱：窗戶壞了，因窗戶有破，伊從窗戶爬出來（見
    一審卷第五十一頁正面）；嗣又變稱：伊用雙腳踢破右窗戶玻璃（見一審卷第一
    九三頁正面）。顯然其前後所供，彼此諸多矛盾不一，且所供渠破壞該車窗戶及
    窗戶有破之情節，亦與證人即台產台南公司辦理理賠人員歐陽一、蔡君勇於原審
    審理時所結稱：『該車四個車窗均完好』乙節（見一審卷第一九一頁、一九三頁
    正面）及前開現場照片，亦不相符。抑且，經原審上開案件將其送請高雄市政府
    警察局刑事警察局大隊測謊結果，認其就案發當時，有無駕駛該車乙節，其所回
    答有駕駛，係呈不實反應，亦有該局八十八年七月二十九日高市警刑大鑑字第五
    七五七號鑑定函乙紙復於該案卷內足憑」，則原確定判決既已依經驗及論理法則
    詳述其心證過程如上，即非重要證據漏未審酌之情形。而上開聲請意旨(一)雖另以
    聲請人向明台產物保險公司購得未損害之車殼一具，加以換裝修復，保險公司則
    按規定查驗車身、引擎號碼並拍照存證，車輛來源清楚，「被告投保時已非藍色
    而是灰色」、「一九九四年份之車輛沒有防竊電腦紋碼」、「一九九四年車之風
    扇更改為傳統式機械風扇技術上市可行」，原審對此重要證據卻未審酌云云。然
    查原判決書第十一頁第(5)點業已清楚說明其心證過程，即不採信之理由為「該車
    之汽車行照載車體為藍色，而申請理賠車則為鐵灰色，共犯莊建銘於八十八年八
    月二十三日稱買車時，車身色為『灰藍色』。是雖被告甲○○可提伊曾向明台產
    物公司購買同年份一九九四同型車牌之車身（灰色）之證明，惟有否換裝已有可
    疑，而該車賣與共犯莊建銘後，即無改裝，共犯莊建銘稱該車買時為灰藍色，豈
    有該車出險時變為鐵灰色之理？亦顯見係以他車冒稱投保車，意圖詐領保險金」
    ，此既經原確定判決斟酌並敘明不採之理由，即與所謂重要證據漏未審酌之要件
    不符。
五、再聲請意旨(三)、(九)雖指原確定判決未審酌卷附之勤務表，亦未傳訊警員呂文義，
    以明莊建銘當時報警處理詳情，係重要證據漏未審酌云云。然依原判決書第十二
    頁第(五)點所載「而共犯莊建銘向臺南縣警察局麻豆分局鳳林派出所報案，稱伊駕
    駛上開自用小客車於前開地點衝入水溝肇事乙節，亦經證人即警員呂文義於審理
    中結證在卷，並有前開員警工作紀錄簿影本附卷足憑，其顯係謊報，自不待言」
    等語，可知原判決對於警員呂文義之證詞及員警工作紀錄簿影本（即聲請人所提
    勤務表影本）業已審酌，並採為不利於聲請人之認定依據，對該等證據顯非漏未
    加以審酌。而聲請意旨(十六)所稱莊建銘已將車子所有權出售予聲請人乙事，原確定
    判決業於判決書第十三頁第二點第(六)項明確交代「再按本件理賠申請係由共犯莊
    建銘委由被告甲○○代辦，因莊建銘已將車子所有權出售予被告甲○○，將其對
    保險公司之請求權亦一併移轉，此一事實，亦據莊建銘於其被訴詐欺乙案及原審
    審理中證述明確（見一審卷第一九三頁正面、一審八十七年度易字一九九五號卷
    八十七年九月十日審判筆錄），即被告甲○○於審理中亦不否認上開受讓事實，
    足見共同被告莊建銘所證上述乙情，合於情理，足以採信。被告甲○○空言否認
    未代其申請理賠乙節，違反常情，不足採信。惟原審比對卷附理賠申請書上筆跡
    ，與被告甲○○之筆跡，尚不相符，故認被告甲○○係委由不知情之不詳姓名者
    書立莊建銘名義之不實出險通知書後，由該不詳姓名者連同上開估價單，一併持
    向臺產臺南公司申請理賠，甚為明確。被告甲○○推由共犯莊建銘向臺南縣警察
    局麻豆分局鳳林派出所謊報案，使該所警員呂文義將此不實之車禍事項登載於職
    務上掌管之員警工作紀錄簿之公文書上，自足以生損害於該所受理報案之正確性
    。其將不實之車損情形及修理金額登載於其業務上所製作之估價單上，並委由不
    知情之不詳姓名者，持向臺產臺南公司申請理賠，自亦足以生損害於該公司。莊
    建銘業經本院另案八十九年度上易字第一五四二號案判處有期徒刑一年二月確定
    ，有本院八十九年度上易字第一五四二號刑事判決在卷足憑（見本院卷第二一九
    至二二六頁）」等語，由上述內容可見原確定判決係認聲請人與莊建銘間確有成
    立上開買賣，並以此為不利於聲請人之認定，是其縱未審酌聲請人於本院所提「
    汽車買賣契約書」，亦不影響其所認定之事實。繼觀諸原確定判決理由欄上開第
    (六)項內容「被告甲○○嗣後舉出自己所製作之五份問卷調查：一問：您是否曾買
    過有承保車體損失險之受損車？二是否一般車主發生重大車損多數會將車子連帶
    保險一起賣給修理廠或是中古車行？三問：車子發生重大車損時連帶車體損失險
    一起賣給修理廠是否可省去保險公司許多困擾呢？（見本院卷第二０九至二一三
    頁），並請求傳訊被問卷之修護廠負責人陳金龍、林進農、黃銘珍、翁慶長，證
    明被告購重大車損汽車修復所在多有（見九十年十一月八日調查證據聲請狀，本
    院卷第二０二頁），均難辭其犯行，是請求之人核無訊問之必要」等語，可見原
    判決已敘明其如何審駁聲請人所提問卷調查結果及請求傳訊被問卷之修護廠負責
    人陳金龍、林進農、黃銘珍、翁慶長之理由，此亦無漏予審酌之情事。另聲請意
    旨(十二)雖指摘原審對於成大未實地勘驗原車殼即作成鑑定報告乙情未予審酌，然查
    原確定判決對此業於判決書第七至八頁理由欄第二點第(二)項第(8)款敘明：「經該
    校九十年七月十八日成大工字第０三九一二號函示『本案之分析鑑定，為依據學
    理並就所陳述車禍發生經過作實際情況演練分析，探討所有可能導致之後果及狀
    況。因此分析之項目包括有就肇事自小客車車體之落水位置分析、碰撞所造成之
    能量變化分析、碰撞角度分析、運動速度分析與撞擊模式以及碰撞後車子餘速分
    析。其中就肇事自小客車車體之落水位置分析項目，除參考卷附資料照片（複製
    如鑑定報告書之圖四、圖五）外，為求慎重、並曾於九十年三月再次實地至肇事
    地點作勘驗，作現場實地照相（複製如鑑定報告書之圖六、圖七），測量現場物
    件相關位置及鋼筋水泥混凝土護欄尺寸及斷裂狀況，作成圖三之車體落水位置示
    意圖及圖八之斷裂護欄位置尺寸示意圖（鑑定報告書內），以供分析鑑定。唯就
    以上所列之各項目逐一分析，並綜合分析結果，其結果已然充分確定，就系爭之
    車殼鑑定與否，因對分析結果已不影響，實無再鑑定之必要。何況，卷附資料中
    亦有當事人所提多張車殼受損狀況照片，相當清晰且充足，鑑定報告書中就相關
    部分，已有充分之分析說明，車殼無需再鑑定』（見本院卷第九十一、九十二頁
    ）。是被告甲○○請求鑑定車輛車殼及汰換之零組件（見本院卷第三一五頁），
    核非必要」等語，顯見此項事證業經原審指駁，並敘明其捨棄不採之理由，而無
    漏未審酌之情事。至於聲請意旨(十七)雖稱已對承審本案之證人、鑑定人及法官提出
    刑事告訴，惟依刑事訴訟法第四百二十條第一項第二款及第五款規定，為受判決
    人之利益聲請再審，須符合「原判決所憑之證言、鑑定‧‧已證明其為虛偽者」
    、「參與原判決或前審判決或判決前所行調查之法官‧‧，因該案件犯職務上之
    罪已經證明者，或因該案件違法失職已受懲戒處分，足以影響原判決者」之要件
    ，則於聲請人所提告訴案件未經起訴並判決有罪確定前，尚無援引前開二款事由
    據以聲請再審之餘地。
六、至聲請意旨(二)稱成功大學鑑定報告立論之基礎，即肇事地點護欄缺口數據並非本
    件事故當時情狀，而是修理後又被他車撞毀之情形，原判決對此漏未審酌云云。
    因原確定判決業於理由欄第二點第(七)項內述及「被告甲○○雖辯稱：國立成功大
    學鑑定之護欄，非案發時斷裂之護欄，係其他車禍撞擊後殘留之護欄，該鑑定報
    告依不同事故殘留之護欄所得之結論，即難遽信。且鑑定報告未依莊建銘於行將
    肇事時，已有採取緊急煞車之措施，將煞車減速之因素列入考慮，亦有不當。本
    件車體大樑鋼骨扭曲變形，前保險桿嚴重受損及右下方大樑受損變形之情形，鑑
    定人未親自查勘車輛，難以儘採等詞。經本院函詢台南縣警察局麻豆分局：「案
    發地於案發後有無發生車禍？發生何車禍？車禍有無撞搫旁邊之護欄？」，經該
    分局九十年十月二十八日麻警刑字第一０一八三四號函：經查本分局鳳林派出所
    ，於八十五年十二月二十九日下午十六時，曾受理莊建銘駕Ｊ—九七六八號自用
    小客車，於六甲鄉○○道大排地段，因閃避對向來車，不慎衝大排水溝致車身、
    底盤受損，本分局受理警員（現任職六甲分駐所）呂文義，證稱確有衝撞護欄情
    事，案已由莊某與保險公司訴訟中」（見本院卷第一六八、一六九頁），而告訴
    代理人蔡君勇於本院證稱：（現場之缺口，是否事後又被其他的車禍撞壞？）是
    的，在修復後，又撞壞了（見本院卷第一六０頁），亦稱護欄於事後又被其他的
    車禍撞壞，然告訴人於告訴時提出之照片亦載「毀壞橋墩長約一．四公尺」，原
    審現場勘驗時，亦量缺口為一．四公尺（見八十七年度易字第一九九五號卷第一
    八０頁），足認護欄之缺口為一．四公尺，尚核與國立成功大學鑑定報告所載之
    一四五公分，無明顯差異，僅為丈量法不同而已，按鑑定報告係算至垂直陸橋邊
    緣，至檢察官於八十六年四月一日現場勘驗護欄高度四十五公分則較鑑定報告所
    載之三十八公分多七公分，應係折斷橋墩之底部斷裂面低地面之故，鑑定報告所
    依據之護欄缺口長度及高度核與案發時斷裂之護欄，並無不合，鑑定報告依據護
    欄之數據，則無瑕疵。又國立成功大學鑑定報告係就肇事自小客車車體之落水位
    置分析、碰撞所造成之能量變化分析、碰撞角度分析、運動速度分析與撞擊模式
    以及碰撞後車子餘速分析等學理之鑑定，從各種可能之狀況與相對結果，比對當
    事者所提出之狀況與照片、配合車能落點位置、車損狀況與各種情況資料，皆有
    其矛盾點不合理或不符之處，亦即學理上無法模擬出當事者所聲稱之狀況。被告
    甲○○所辯：共犯莊建銘於行將肇事時，已採取緊急煞車之措施，車速減低（時
    速為一百二十公里，非為一百三十公里），車體大樑鋼骨扭曲變形，前保險桿嚴
    重受損、右下方大樑受損，車寬登記資料為一七九公分，非鑑定報告記載之一八
    四公分等情形，仍不影響國立成功大學學理鑑定之結論。況台南市汽車材料商業
    同業公會就該車受損狀況與現場撞擊情形鑑定亦與國立成功大學鑑定報告，大致
    相同，詳如前述，是被告甲○○指摘國立成功大學鑑定報告不實，要難採信。被
    告甲○○之選任辯護人雖請求函詢：積架自用小客車代理商臺灣捷豹股份有限公
    司：「(一)該車地面至底盤（含輪胎）之高度多少？動、靜高度是否相同？如不同
    ，高度分別是多少？若選用２２５／６０ＺＲ１６尺寸輪胎，其高度有無不同？
    (二)該年式之轎車的避震、懸吊系統有無採用「水平液壓系統」？若有，是否會在
    起動行駛時自動降低車身高度？於各種速度自動降低之高度其數據如何？於時速
    一百二十至一百三十里時車身底盤及前輪輪軸離地之高度為何？(三)車之擋風玻璃
    材質為何（強化或膠合玻璃）？於時速一百至一百二十公里直接對撞時，該玻璃
    會否破碎？是否會產生碎片四散或凹陷之嚴重後果？」事項，然英國積架汽車公
    司原廠授權之經銷商宇宙三越汽車股份有限公司覆請函詢總代理品爵汽車股份有
    限公司，本院再轉向品爵汽車股份有限公司函詢上開事項，經該公司函覆：「系
    爭小客車於該公司及經銷商並無任何進出口及維修紀錄可供參照，對該車輛之原
    車配備、規格、生產國家差異皆未能有所了解，因由對此車輛之基本資訊無了解
    ，故對查詢之內容歉難提供」，有各該函在卷可憑，致無法查得系爭車輛之上開
    事項。而因本件上開事證已明，這些函詢事項亦難作為被告甲○○直接積極之有
    利證據，併予敘明」各等情，顯見原確定判決已敘明何以不採信聲請人前所泛指
    該橋墩後又被撞壞之辯詞，則上開聲請意旨既係對於原審法院認定事實、取捨證
    據、及判斷證據證明等審判職權之行使所為相異之評價，再審法院自無予審酌之
    餘地。
七、綜上各情，足認本件聲請人所謂之聲請再審理由，或係對原確定判決認定事實之
    爭辯，或係對原確定判決採證認事職權行使之指摘，或係對業經法院本其自由心
    證予以取捨及判斷之證據，本於自己片面之見解持相異之評價，或所提之證據縱
    有未於判決理由欄內予以敘及，然縱經予以審酌亦不足以影響原確定判決所認定
    之事實。從而聲請人聲請本件再審，難認為有理由，應予駁回。
八、據上論斷，應依刑事訴訟法第四百三十四條第一項，裁定如主文。
中      華      民      國    九十一    年      七      月     十五     日
                                  臺灣高等法院臺南分院刑事第二庭
                                      審判長法官  游  明  仁
                                            法官  蘇  重  信
                                            法官  林  永  茂
右正本證明與原本無異。
不得抗告。
                                      法院書記官  劉  岳  文
中      華      民      國    九十一    年      七      月     十五     日
